【裁判字號】    95,上訴,3700
【裁判日期】    951212
【裁判案由】    違反槍砲彈藥刀械管制條例
【裁判全文】
臺灣高等法院刑事判決
上  訴  人  臺灣臺北地方法院檢察署檢察官
被      告  甲○○
選任辯護人  張仕賢律師
上列上訴人因被告違反槍砲彈藥刀械管制條例案件，不服臺灣臺
北地方法院95年度訴字第704號，中華民國95年7月18日第一審判
決（起訴案號：臺灣臺北地方法院檢察署95年度偵字第7829號）
，提起上訴，本院判決如下：
    主  文
原判決撤銷。
甲○○未經許可，持有可發射子彈具有殺傷力之改造手槍，處有
期徒刑貳年，併科罰金新臺幣伍萬元，罰金如易服勞役，以新臺
幣壹仟元折算壹日。扣案仿BERETTA廠92FS半自動手槍之改造手
槍壹支（槍枝管制編號：0000000000號）沒收。
    事  實
一、甲○○於民國（下同）95年3月14日某時（起訴書載為94年4
    月中旬），在台中縣太平市○○路與東興路口附近，以新台
    幣（下同）35,000元之代價，向周松琦（未據起訴）購得具
    有殺傷力之仿BERETTA廠92F S型半自動手槍改造之手槍1把
    （槍枝管制編號：0000000000 號）而未經許可而持有之。
    嗣於95年4月5日凌晨2時30分許，甲○○持有該手槍（手槍
    放在甲○○之皮包內，置於右後座腳踏板上），駕駛車號AR
    -0977號自用小客車，搭載周松琦行經臺北市中正區○○○
    路、重慶南路口時，經警發現行跡可疑予以攔檢，甲○○於
    警員林慶文及蘇元峰尚未得知其持有上開手槍前，主動告知
    警員，其持有上開改造槍枝，向警員自首，經警察在其所駕
    駛車號AR -0977號自用小客車內右後座角踏板，扣得前揭具
    有殺傷力之改造槍枝1把而悉上情。
二、案經甲○○自首，由臺北市政府警察局中正第二分局報告臺
    灣臺北地方法院檢察署檢察官偵查起訴。
    理  由
一、被告甲○○對於其於95年3月14日以35,000元之代價，向周
    松琦購買上揭槍枝，及於95年4月5日為警方在臺北市中正區
    ○○○路與重慶南路口臨檢時，在持有槍枝犯行被警員發覺
    前，主動告知警員其所駕駛汽車右後座角踏板處之包包內有
    手槍，而為警查扣等事實均坦承不諱。並經證人即查獲當天
    臨檢之員警林慶文於原審審理時證述明確（見原審卷第49頁
    、50頁），復有扣案之改造手槍1支（含土造金屬槍管1支）
    可資佐證，而扣案之上開手槍，經送內政部警政署刑事警察
    局鑑驗結果：認送鑑之槍枝（槍枝管制編號：0000000000號
    ），係仿BERETTA廠92FS型半自動手槍製造之槍枝換裝土造
    金屬槍管而成之改造手槍，機械性能良好，可擊發適用子彈
    ，認具殺傷力，此有該局95年4月25日刑鑑字第0950050989
    號槍彈鑑定書1份附卷可稽，復有上開改造手槍之照片6張附
    卷可參；足徵被告前揭任意性之自白與事實相符，應堪採信
    。綜上所述，本件事證明確，被告犯行洵堪認定。
二、被告未經許可，持有改造槍枝之行為，核係犯槍砲彈藥刀械
    管制條例第8條第4項之未經許可持有可發射子彈具有殺傷力
    之槍枝罪。公訴人雖以被告於警詢及檢察官初次偵訊時坦認
    該槍枝係由被告自行改造而成，認被告應負未經許可製造可
    條發射子彈具有殺傷力之槍械罪嫌云云。惟刑事訴訟法第15
    6 條第2項規定：「被告或共犯之自白，不得作為有罪判決
    之唯一證據，仍應調查其他必要之證據，以察其是否與事實
    相符。」次按刑事訴訟法上所謂認定犯罪事實之證據，係指
    足以認定被告確有犯罪行為之積極證據而言，該項證據自須
    適合於被告犯罪事實之認定，始得採為斷罪資料（最高法院
    29年上字第3105號判例參照）；被告雖於警詢、檢察官初次
    偵訊及原審聲押訊問時自承有改造槍枝，然被告亦於95年4
    月11日以自白書方式向檢察官表明並無換裝槍枝之槍管，而
    係向周松琦購買該改造手槍等語，則被告前開改造槍枝之自
    白即非無疑。又原審傳訊陪同被告購買槍、彈之證人李龍忠
    到庭，經與隔離交互詰問結果，所為被告如何購買槍彈之過
    程如渠等如何在何地見面、如何駕車至何處使周松琦上車，
    被告與周松琦如何在車上交易槍枝及嗣至何地試槍等情節與
    被告所述均互核一致（見原審卷第67頁至71頁）。再被告於
    檢察官偵查時自白稱，扣案之有殺傷力之槍枝係於95年3月
    14日以35,000元之代價向周松琦購買，因被查獲當時，周松
    琦坐在其車上，周松琦是通緝犯，假冒其兄周燕謀之名應訊
    ，周松琦要伊自己扛，所以於警詢時對槍枝來源，胡亂編的
    ，事實上槍枝是向周松琦買的各等語。而於被告被查獲時，
    確有另一自稱周燕謀之人被查獲，該人冒周燕謀之名應訊。
    因被告自白供出該人之真姓名為周松琦後，經檢察官將自稱
    周燕謀之人應訊時筆錄上之指紋，送請鑑驗，發現確係周松
    琦之指紋（見偵查卷第114頁）。又警方查獲被告與自稱周
    燕謀之人時，亦對該自稱周燕謀之人拍攝照片存卷，經核對
    與警方檔案之周松琦照片係屬同一人（見偵字卷第41頁及第
    97頁）。足佐證被告嗣後自白所供，因周松琦坐在其車上，
    所以警詢時不敢供出實情，事實上槍是向周松琦買的一節非
    虛。而有關起訴書所載，被告改造槍枝部分，除被告於警詢
    之自白外，並無其他積極證據足以證明，而被告於警詢之自
    白不可採，已如上述，尚難僅以被告於警詢所為與事實不符
    之自白，即認被告有改造槍枝之事實，惟起訴書所載被告持
    有槍枝之基本事實同一，本院得予審理，並變更起訴法條。
    被告於本件犯罪未經有偵查犯罪職權之機關及公務員發覺前
    ，主動告知臨檢之警員，其所駕駛汽車右後座角踏板處之包
    包內有手槍，並經警員起出被告持有之槍枝（尚難認被告有
    報繳槍枝之意，核與槍砲彈藥刀械管制條例第18條第1項自
    首減刑之規定不符）一節，除經警員蘇元峰於原審證述屬實
    外，並有臺北市政府警察局中正第二分局警備隊刑事案件報
    告單附卷可稽，被告此部分所為符合自首之規定，併此敘明
    。
三、按行為後法律有變更者，適用行為時之法律；但行為後之法
    律有利於行為人者，適用最有利於行為人之法律，刑法第2
    條第1項定有明文。被告行為時之罰金易服勞役折算標準，
    據修正前罰金罰鍰提高標準條例第2條規定，就其原定數額
    提高為100倍折算1日，則本件被告行為時之易服勞役折算標
    準，應以銀元300元折算1日，即新台幣900元折算1日；惟94
    年2月2日修正公布，自95年7月1日起施行之刑法第42條第3
    項前段規定：「易服勞役以新台幣1仟元、2仟元或3仟元折
    算1日。」比較修正前後之易服勞役折算標準，以修正後之
    規定，較有利於受刑人，應依刑法第2條第1項後段規定，適
    用修正後之刑法第42條第3項前段規定，定其折算標準。又
    被告於行為後，刑法第62條亦有修正，修正前刑法第62條規
    定：「對於未發覺之罪自首者而受裁判者，減輕其刑。但有
    特別規定者，依其規定。」修正後刑法第62條規定：「對於
    未發覺之罪自首而受裁判者，得減輕其刑。但有特別規定者
    ，依其規定。」比較結果，修正後刑法有關自首之規定，並
    非較有利於行為人，有關自首之規定，應依修正前刑法第62
    條規定減輕其刑。
四、原審予以論罪科刑，固非無見，惟被告係於95年3月14日以
    35,000元之代價，向周松琦購買有殺傷力之槍枝，原審認被
    告係於94年3月14日以25,000元之價格向周松琦購買，有關
    被告犯罪時間及購買槍枝之價格，與事實不符，且原審既變
    更起訴法條，乃未於論結欄引用刑事訴訟法第300條，均有
    未洽。檢察官提起上訴略以，被告係改造槍枝，而非向周松
    琦購買槍枝，指摘原判決不當，並無可採，已如上述，但原
    判決既有可議，應予撤銷改判，審酌被告持有具殺傷力之改
    造槍枝，並於夜間攜帶槍枝駕駛車輛行駛於臺北市區道路上
    ，危害社會治安，及其智識程度等一切情狀，量處如主文所
    示之刑，並就併科罰金部分，諭知易服勞役折算標準，如主
    文之所示。
五、扣案具有殺傷力之仿BERETTA廠92FS半自動手槍之改造手槍1
    支（槍枝管制編號：0000000000號），係違禁物，依刑法第
    38條第1項第1款宣告沒收。另扣案之仿BERETTA廠92FS半自
    動手槍之改造手槍1支（槍枝管制編號：0000000000號）槍
    管內有阻鐵，無法發射彈丸，不具殺傷力，此據前述鑑定報
    告載明，自不能諭知沒收。
六、公訴意旨另以：被告於94年3月14日某時，在台中縣太平市
    ○○路與東興路口附近，向周松琦購得子彈20顆，因認被告
    另涉有未經許可持有子彈罪嫌云云。然查：被告供稱該等子
    彈已試射殆盡。既未扣案，自無從鑑驗是否具殺傷力，此部
    分被告罪嫌自有不足，惟公訴意旨認此部分與前揭論罪科刑
    之未經許可持有可發射子彈具有殺傷力之槍枝罪間，為想像
    競合犯屬裁判上一罪關係，爰不另為無罪之諭知。
據上論斷，應依刑事訴訟法第369條第1項前段、第364條、第299
條第1項前段、第300條，槍砲彈藥刀械管制條例第8條第4項，刑
法第11條前段、第2條第1項但書、第42條第3項、第38條第1項第
1款、修正前刑法第62條，判決如主文。
本案經檢察官劉斐玲到庭執行職務。
中    華    民    國    95    年    12    月    12    日
                  刑事第十一庭審判長法  官  張連財
                                    法  官  楊照男
                                    法  官  林明俊
以上正本證明與原本無異。
如不服本判決，應於收受送達後10日內向本院提出上訴書狀，其
未敘述上訴之理由者並得於提起上訴後10日內向本院補提理由書
（均須按他造當事人之人數附繕本）。
                                    書記官  蕭進忠
中    華    民    國    95    年    12    月    14    日
附錄本案論罪科刑法條全文：
槍砲彈藥刀械管制條例第8條
未經許可，製造、販賣或運輸鋼筆槍、瓦斯槍、麻醉槍、獵槍、
空氣槍或第4條第1項第1款所定其他可發射金屬或子彈具有殺傷
力之各式槍砲者，處無期徒刑或5年以上有期徒刑，併科新臺幣1
千萬元以下罰金。
未經許可，轉讓、出租或出借前項所列槍枝者，處5年以上有期
徒刑，併科新臺幣1千萬元以下罰金。
意圖供自己或他人犯罪之用，而犯前2項之罪者，處無期徒刑或7
年以上有期徒刑，併科新臺幣1千萬元以下罰金。
未經許可，持有、寄藏或意圖販賣而陳列第1項所列槍枝者，處3
年以上10年以下有期徒刑，併科新臺幣7百萬元以下罰金。
第1項至第3項之未遂犯罰之。


司法院資訊處製作；財團法人民間司法改革基金會備份。
